【裁判字號】    99,台上,3113
【裁判日期】    990520
【裁判案由】    妨害性自主
【裁判全文】
最高法院刑事判決            九十九年度台上字第三一一三號
上  訴  人  甲○○
上列上訴人因妨害性自主案件，不服台灣高等法院中華民國九十
七年三月二十五日第二審判決（九十六年度上訴字第一九三三號
，起訴案號：台灣台北地方法院檢察署九十四年度偵字第一一四
四七號），提起上訴，本院判決如下：
    主  文
原判決撤銷，發回台灣高等法院。
    理  由
本件原判決認定上訴人甲○○有如其事實欄所載強制性交犯行，
因而撤銷第一審之科刑判決，改判論上訴人以對於女子以其他違
反意願之方法而為性交罪，量處有期徒刑五年；固非無見。
惟查：(一)、審理事實之法院對於被告有利及不利之證據，應一律
注意，詳為調查，綜合全案證據資料，本於經驗法則以定其取捨
，並將取捨證據及得心證之理由於判決內詳為說明。故證據雖已
調查，而尚有其他部分並未調查，仍難遽為被告有利或不利之認
定。原判決認定上訴人於民國九十四年四月二十六日晚間與被害
人Ａ女（成年人，真實姓名、年籍詳卷，下或稱被害人，或稱Ａ
女）聚餐時，基於將Ａ女灌醉以利強制性交犯意，持續加點酒菜
與其共同飲宴，迄當晚九時二十七分許Ａ女酒力發作，意識已漸
模糊，乃將其帶至台北市○○○路○○汽車旅館。同晚十時許，
見Ａ女已意識不清，即違反其意願之方法而為性交之犯行，直至
當晚十時五十四分許，方將其載離上開旅館等情。固於理由二之
(一)至(四)說明：上訴人係以加酒方式刻意灌醉Ａ女，使其意識不清
無法抵抗，而違反Ａ女意願，與之性交等語。然稽之卷內行動電
話雙向通聯紀錄資料，Ａ女所持用之行動電話於本件案發前後，
分於當日21：26：33－21：27：17（發話方）21：27：43－
21 ：28：22（發話方）22：15：10（受話方）22：33：10
－22 ：33：38（受話方）22：35：23（受話方）22：47：
20－22 ：47：25（受話方）22：54：34－22：54：55（發話
方）22 ：56：47－22：57：55（受話方）23：01：12－23
：01：13 （受話方）23：01：43－23：02：06（受話方）有
撥出或接聽紀錄（見偵字第一四四四七號卷第三十、三一頁）。
如果不虛，顯示Ａ女於案發前後，其行動電話通話紀錄多達十次
，且通話時間不乏二十餘秒至七十餘秒者，則Ａ女當時之意識狀
態若何，是否已達意識狀態不清程度，要非毫無疑義。又其間編
號、、、通話時之基地台位址，均在台北市○○區○○
街五十號；而編號通話時之基地台位址則在同市中山區○○○
路○段六七號八樓樓頂（見前揭偵卷第三十、三一頁），其故安
在，亦有加以調查根究之必要。乃原審未詳加查明釐清，僅泛以
被害人於意識模糊中，基於反射動作而接按電話，並不超出常情
等詞，遽行判斷，併有理由欠備及調查職責未盡之違誤。(二)、依
卷附被害人之○○醫院病歷資料，記載被害人入院之昏迷指數，
總和為十五，要與一般正常人並無不同（見原審卷第八十二頁證
物袋）；然證人即受理本件報案之女警徐源鳳則證稱：被害人當
時的狀況不是很好，需人撐扶，驗完傷、回到派出所，還是如此
，意識不是很清楚，講話不清楚，要問筆錄細節時，無法答覆，
……有時會聽不清楚伊講什麼話，情緒並非處在亢奮狀態，而是
比較昏沉等語（見一審卷第八十六頁背面至第八十八頁）。就有
關Ａ女就醫時之意識狀態乙端，上開醫院之檢驗結果與證人之供
述允非一致，實情究竟為何？攸關上訴人有無本件犯行之判斷，
原審非不可就相關疑義函詢○○醫院予以究明，乃卻未予慎究詳
查，逕採證人之證言為不利上訴人認定之依據之一，即有應於審
判期日調查之證據而未予調查之違法。(三)、被告以外之人於審判
外之言詞或書面陳述，除法律有規定者外，不得作為證據，刑事
訴訟法第一百五十九條第一項定有明文。而所謂法律有規定者，
即包括同法第一百五十九條之一至同條之五所規定傳聞證據具有
證據能力之例外情形。故如欲採被告以外之人於審判外之言詞，
即如警詢或檢察官偵查中之言詞為證據時，須符合法律所規定之
例外情形，方得認其審判外之陳述有證據能力，並於判決中說明
其符合傳聞證據例外可信之情況及心證理由，否則即有違證據法
則及判決不備理由之違法。原判決採納Ａ女於偵查中之證詞為論
處上訴人犯罪之部分依據（見原判決第四頁，理由二之(四)）。然
前揭證據係屬被告以外之人於審判外之言詞陳述，為傳聞證據，
原判決未說明其符合傳聞證據例外可信之情況及心證理由，同有
理由不備之可議。以上或為上訴意旨所指摘，或屬本院得依職權
調查之事項，應認有撤銷原判決發回更審之原因。
據上論結，應依刑事訴訟法第三百九十七條、第四百零一條，判
決如主文。
中    華    民    國  九十九  年    五    月   二十   日
                      最高法院刑事第八庭
                          審判長法官  洪  文  章
                                法官  王  居  財
                                法官  郭  毓  洲
                                法官  黃  梅  月
                                法官  邱  同  印
本件正本證明與原本無異
                                      書  記  官
中    華    民    國  九十九  年    五    月  二十四  日
                                                      K

司法院資訊處製作；財團法人民間司法改革基金會備份。
